【裁判字號】    98,易,54
【裁判日期】    980313
【裁判案由】    竊盜
【裁判全文】
臺灣士林地方法院刑事判決                98年度易字第54號
    公  訴  人  臺灣士林地方法院檢察署檢察官
    被      告  甲○○○○○
    選任辯護人  黃青鋒律師
上列被告因竊盜案件，經檢察官提起公訴（97年度偵字第11172
號），本院判決如下：
    主  文
甲○○○○○無罪。
    理  由
一、公訴意旨略以：被告甲○○○○○係告訴人乙○○申請聘僱之印尼
    籍勞工，工作地點位在臺北市○○區○○街73號4 樓，詎甲○
    ○○○○於民國97年7 月1 日上午8 時許，趁乙○○夫妻外出上
    班，其於家人仍熟睡之際，進入乙○○房內，開啟書桌抽屜
    取出護照、居留證、仲介費繳費單據等物，竟意圖為自己不
    法之所有，見抽屜內同時放置乙○○所有之新臺幣（下同）
    2 萬6 千元，即予竊取之，離去前另竊取放置於客廳之水晶
    手鐲2 只，得手後即收拾行李不告而別，經乙○○返家清點
    財物後查悉上情，因認被告甲○○○○○涉犯刑法第320 條第1 項
    之竊盜罪嫌。
二、按犯罪事實應依證據認定之，無證據不得認定犯罪事實；又
    不能證明被告犯罪者，法院應諭知無罪之判決，刑事訴訟法
    第154 條第2 項、第301 條第1 項分別定有明文。次按認定
    不利於被告之事實，須依積極證據，茍積極證據不足為不利
    於被告事實之認定時，即應為有利於被告之認定，更不必任
    何有利之證據；而刑事訴訟法上所謂認定犯罪事實之積極證
    據，係指適合於被告犯罪事實認定之積極證據而言，雖不以
    直接證據為限，間接證據亦包括在內，然而無論直接或間接
    證據，其為訴訟上之證明，須於通常一般之人均不致有所懷
    疑，而得確信其為真實之程度者，始得據為有罪之認定，倘
    其證明尚未達到此一程度，而有合理之懷疑存在而無從使事
    實審法院得有罪之確信時，即應由法院為諭知被告無罪之判
    決。再按告訴人之告訴，係以使被告受刑事訴追為目的，是
    其陳述是否與事實相符，仍應調查其他證據以資審認（最高
    法院40年臺上字第86號、30年上字第816 號、29年上字第31
    05號、76年臺上字第4986號、52年臺上字第1300號判例意旨
    參照）。
三、本件公訴人認被告甲○○○○○涉犯刑法第320 條第1 項竊盜罪嫌
    ，乃以證人即告訴人乙○○之證述，及卷附告訴人所提出之
    存摺影本及收支帳冊等，為其主要論據。訊據被告甲○○○○○堅
    決否認有何竊盜犯行，辯稱：伊於97年7 月1 日上午8 時許
    離開告訴人家時，有先到抽屜裡拿護照、居留證及有寫伊名
    字的文件，因為伊被告訴人報逃跑，所以伊要拿那些資料去
    勞工局請求協助，但伊沒有看到抽屜裡面有錢，伊也沒有看
    到水晶手鐲，伊沒有偷告訴人的東西等語。
四、經查：
(一)、本件當事人及辯護人對於本判決認定事實所引用之證據資料
    ，於本院審理期日調查證據時均陳明同意引用為本案證據（
    見本院98年2 月20日審理筆錄），本院審酌該等言詞供述及
    書面作成時之情況認為適當，依刑事訴訟法第159 條之5 之
    規定，均有證據能力，合先敘明。
(二)、被告甲○○○○○係告訴人乙○○申請聘僱之印尼籍勞工，於96年
    9 月11日來臺，原契約期滿日期為98年9 月11日，工作地點
    係告訴人位在臺北市○○區○○街73號4 樓家中，嗣被告於
    97年7 月1 日8 時許擅自離開上址等情，為被告所自承，並
    有內政部警政署外僑出入境資料處理系統個別查詢及列印表
    、連續曠職3 日失去聯繫外國人名冊（見偵查卷第13、14頁
    ）附卷可稽；
(三)、又被告甲○○○○○否認於97年7 月1 日8 時許離開告訴人家中時
    ，除拿取其護照、居留證、仲介費繳費單據等物外，尚竊取
    告訴人置於書桌抽屜內之現金2 萬6 千元，及置於客廳之水
    晶手鐲2 只，辯以：伊並未看到上開物品等情。查公訴人所
    舉之證人即告訴人乙○○固於警詢、偵查中證稱：被告於97
    年7 月1 日早上8 時許外出後就沒有再回來，當天伊約早上
    8 時就出門了，伊女兒8 時10分起來沒有發現外勞，就立刻
    打電話給伊，事後伊到她房裡就發現她的行李不見了，她的
    護照、居留證、仲介費繳費單據原本放在伊的書桌抽屜保管
    ，她離開時也一起帶走了，護照、居留證是被告主動交給伊
    保管，她怕掉了，繳費單據是伊每個月幫她繳的，那些單子
    其實繳完款後應該歸她，但伊怕她掉了才幫她保管；伊在被
    告逃跑之後才開始清點家裡有無財物損失，發現放在同1 個
    抽屜內的現金2 萬6 千元不見了，伊平日經營餐廳，身上常
    會有現金，錢是伊預留在家裡用的，伊在外勞逃跑前1 、2
    天還有看到抽屜裡有錢，伊當時沒有細算，不過大約是這個
    數字，也許還有更多，被告一向給伊的感覺是很老實的，伊
    平常在家就算有一些小錢丟在桌上也都沒有特別防備，另外
    還有2 個水晶手鐲也不見了，但伊不知道被告是何時拿的，
    只是找不到就懷疑她拿走了，伊太太平常在上班，伊女兒及
    孫女都是在她們自己的房間或客廳，外勞都是自己在打掃的
    ，如果外勞到伊房間，伊女兒及孫女也沒有看到云云（見偵
    查卷附97年7 月13日、8 月2 日警詢筆錄，及97年9 月18日
    、10月16日、10月29日偵訊筆錄），並提出卷附存摺影本及
    收支帳冊等件為據。然查，告訴人自承並未親眼見聞被告之
    竊盜行為，僅因找不到東西即推論係被告竊取，其指訴已嫌
    速斷；又卷附告訴人所提出之存摺影本及收支帳冊，雖顯示
    告訴人平日有收取現金帳、常存入小額現金至銀行帳戶等情
    ，惟告訴人於偵查中自承伊的錢都是從存摺領的，但很難證
    明是那筆錢放在抽屜不見的等語（見97年9 月18日偵訊筆錄
    ），且如前述陳稱現金除放在抽屜內，亦有隨意置放在桌上
    之情形，復無法肯認究竟有多少現金置於抽屜內，而就水晶
    手鐲部分則未提出購買單據等證明確實持有該物，是本件告
    訴人指訴失竊之現金及水晶手鐲等財物，亦乏證據證明確有
    該等財物存在；況本件告訴人亦於審理中陳稱：伊無法百分
    之百肯定偷竊的人是被告，可能有一部分是誤會，伊的意見
    就如同伊在偵查中提出之刑事撤回告訴狀等語（見本院98年
    2 月20日準備程序筆錄）。綜上，證人即告訴人乙○○之證
    述及卷附存摺影本、收支帳冊等物，尚不足證明告訴人確有
    失竊財物及被告係竊盜行為人。
五、揆諸以上各節所述，本件公訴人所舉之證據，不足證明被告
    有公訴人所指之刑法第320 條第1 項之竊盜犯行，此外，本
    院復查無其他積極證據足證被告有公訴人所指之犯罪，依前
    揭說明，不能證明被告犯罪，應為無罪判決之諭知。
據上論斷，應依刑事訴訟法第284 條之1 、第301 條第1 項，判
決如主文。
本案經檢察官張紜瑋到庭執行職務
中    華    民    國    98    年    3    月     13    日
                  刑事第五庭  法  官  孫  曉  青
以上正本證明與原本無異。
如不服本判決應於收受判決後10日內向本院提出上訴書狀，並應
敘述具體理由；其未敘述上訴理由者，應於上訴期間屆滿後20日
內向本院補提理由書狀（均須按他造當事人之人數附繕本）「切
勿逕送上級法院」。
                              書記官  李  佳  穎
中    華    民    國    98    年    3    月     13    日


司法院資訊處製作；財團法人民間司法改革基金會備份。
